臺灣臺北地方法院刑事判決　　　　　　 100年度易字第2425號
公　訴　人　臺灣臺北地方法院檢察署檢察官
被　　　告　方錦雲
上列被告因贓物案件，經檢察官提起公訴（100 年度偵字第5960
號），本院判決如下：
    主  文
方錦雲犯收受贓物罪，處拘役貳拾伍日，如易科罰金，以新臺幣
壹仟元折算壹日。
    事  實
一、方錦雲於民國100 年1 月間，任職於桃園縣蘆竹鄉○○○路
    「佳德包裝工廠」，平時工作內容包括受公司指派至包含「
    昇恒昌免稅商店」等契約廠商所屬保稅倉庫內處理包裝、貼
    標籤等工作，而因該工廠於100 年1 月6 日、7 日間需處理
    昇恒昌公司委派將清水倒入酒瓶內測試酒瓶狀況之工作，故
    有招募真實姓名、年籍不詳之越南籍學生2 名隨同方錦雲至
    昇恒昌公司所屬位於桃園縣之非保稅倉庫內工作，方錦雲於
    100 年1 月6 、7 日間某時，因見其中一名越南籍男子把玩
    白色SAMSUNG 牌、S5230 型號之行動電話（序號：00000000
    0000000 ）1 具（為林亭漢所有，於99年12月3 日下午3 時
    許，因借同學陳立堯使用，而在臺北市中山區○○○路○ 段
    105 號臺北國際花卉博覽會新生園區遺失後遭不詳人士侵占
    ），復表示有意將該行動電話售予方錦雲，其雖預見該行動
    電話1 具，係該越南籍男子非透過正當財產交易所得之贓物
    ，竟仍基於收受贓物之不確定故意，即以有意購買上開行動
    電話，要先借回試用為由，在昇恒昌公司所屬倉庫內向該男
    子處收受上開行動電話，並自100 年1 月9 日晚間7 時39分
    、100 年1 月12日晚間8 時43分起至同年月14日晚間9 時52
    分許之間，插入自己持用之0000000000號行動電話門號晶片
    卡（ＳＩＭ卡）後收取簡訊及通話使用。嗣因林廷漢知悉電
    話遺失並報警處理，員警依上開行動電話序號調閱雙向通聯
    紀錄，始循線查悉上情。
二、案經臺北市政府警察局中山分局報告臺灣臺北地方法院檢察
    署檢察官偵查起訴。
    理  由
壹、證據能力部分：
一、按被告以外之人於審判外之陳述，雖不符刑事訴訟法第159
    條之1 至4 之規定，而經當事人於審判程序同意作為證據，
    法院審酌該言詞陳述或書面陳述作成時之情況，認為適當者
    ，亦得為證據，刑事訴訟法第159 條之5 第1 項定有明文。
    查本判決所引用證人即被害人林亭漢於警詢中所為之證述，
    經當事人於本院準備程序中同意作為證據（見本院卷第13頁
    ），且本院審酌上開證據作成之客觀環境及條件，並無違法
    不當取證或其他顯不可信之情形，認為作為證據應屬適當，
    故認為該證據應有證據能力。
貳、實體部分：
一、訊據被告方錦雲固坦承其於前開時間、地點，向佳德包裝工
    廠所招募前來工作之真實姓名、年籍不詳越南籍男子借用被
    害人林廷漢所有之上開行動電話，隨後使用數日之事實，惟
    矢口否認有何收受贓物犯行，辯稱：伊只是向該越南籍男子
    借用行動電話，後來因為不大會用，就將電話還給該名男子
    ，伊並不曉得該行動電話是他人遺失之物品云云。經查：
  (一)被告於前開時間、地點，向前來佳德包裝工廠工作之越南籍
    男子收受原為林廷漢所有之上開行動電話，隨後被告即於10
    0 年1 月9 日晚間7 時39分、100 年1 月12日晚間8 時43分
    起至同年月14日晚間9 時52分許之間，插入自己持用之0000
    000000號行動電話門號晶片卡（ＳＩＭ卡）後收取簡訊及通
    話使用等事實，業據被告自陳甚明，並有被告持用之000000
    0000號行動電話雙向通聯紀錄、被告提出之考勤表影本等件
    在卷可資作證（見偵卷第42至53、64、65頁）。又上開行動
    電話原為被害人林亭漢所有，因於前開時間、地點借給朋友
    陳立堯使用，而為陳立堯不慎遺失之情節，業據被害人林亭
    漢於警詢、偵查中證述甚明（見偵卷第6 、7 、55頁），並
    有其提出之行動電話包裝盒影本在卷可參（見偵卷第14頁）
    。從而，上開事實自均堪以認定。
  (二)有關於被告向真實姓名、年籍不詳之越南籍男子借用上開行
    動電話之情節，據被告於警詢中陳稱：當時是越南籍男學生
    在把玩該行動電話，伊上前觀看，越南學生說是朋友準備賣
    給他，伊看該行動電話很新，就向該越南籍學生借用幾天，
    後來因為價錢問題，所以才將行動電話還給越南籍學生等語
    （見偵卷第11頁）；又於偵查中陳稱；伊當時看到外勞，伊
    沒看過觸碰手機，伊問外勞可不可以借伊看，外勞說可以賣
    給伊等語，又稱：當時是他們在那邊看，伊問他們，他們說
    朋友有手機要賣，他也在那裡看等語（見偵卷第61、62頁）
    ；而雖被告於本院準備程序中否認其要向該名越南籍學生購
    買行動電話，及其曾經與該越南籍學生商談到行動電話價格
    之問題，惟仍陳稱：當時伊說先試用看看，價錢合理的話，
    可能就可以買，該越南籍學生有好幾支手機，伊說伊用看看
    ，不好用伊就不要，伊也不一定要買這個等語，復陳稱：該
    越南籍學生說，沒關係如果伊要的話，可以賣伊，他說他還
    有手機，伊說伊不一定會買，要先用看看，不好用伊就不要
    用等語。據上，被告於警詢、偵查中已經先後坦承見到該名
    越南籍學生以出售上開行動電話為目的展示、把玩上開行動
    電話，其向該越南籍學生先行借回試用數日，後因價錢等因
    素而未與該越南籍學生完成買賣交易等節，至本院審理時仍
    坦承該越南籍學生確實曾表示要把上開行動電話賣給伊，伊
    才說要先借回試用，如試用結果滿意，就會向該越南籍學生
    購買之情，可見被告取得上開行動電話之原因，確係其眼見
    該越南籍學生展示上開行動電話後，有與該名越南籍學生談
    及是否購買、交易上開行動電話之事，才以此為理由向該越
    南籍學生借回行動電話試用甚明，則此部分之事實亦堪以確
    認。
  (三)被告雖辯稱其只是向該名越南籍男子借用行動電話，並不清
    楚該電話是他人遺失之物，沒有收受贓物之故意云云。惟按
    對於構成犯罪之事實，明知並有意使其發生者，為直接故意
    （又稱「確定故意」）；對於構成犯罪之事實，預見其發生
    而其發生並不違背其本意者，則為間接故意（又稱「不確定
    故意」），刑法第13條第1 項、第2 項分別定有明文。凡認
    識犯罪事實並希望其發生者，為確定故意；如僅有認識而無
    此希望，但其發生亦不違背其本意者，屬不確定故意（最高
    法院88年度臺上字第4021號判決意旨參照），而於故意犯罪
    行為，並不僅以直接故意為限，行為人對於犯罪之構成事實
    有不確定故意者亦屬之。經查：一般人正常購買取得行動電
    話之地點，不外乎電信業者、通訊行、網路商店等場所，縱
    使有私下與人交易二手電話之情景，也會先由買賣雙方透過
    諸如網路廣告等方式獲得買賣交易資訊以後，出賣人、買受
    人再行聯繫約定交易及付款方式，再交易行動電話，而除出
    賣人與買受人為親友，雙方本有信賴關係以外，實無法想像
    會有出賣人在獲得款項或相當之擔保以前，同意讓買受人先
    行將行動電話攜回試用之理。本案被告並不知悉該名越南籍
    男子之真實姓名、年籍、聯絡方式等情節，均為被告所不爭
    執（見偵卷第61頁，本院卷第10頁反面），另上開遺失之行
    動電話外觀維持良好一節，亦為其自陳甚明（見偵卷第11頁
    ）；又參以佳德包裝工廠平常很少聘用外籍勞工，又因員工
    要進入昇恒昌公司所屬保稅倉庫，需出示身分證件由海關檢
    查，所以平常不可能聘用外勞去做昇恒昌公司保稅倉庫內的
    工作，100 年1 月6 日、7 日是因為剛好有把水倒入酒瓶內
    測試的工作，地點在昇恒昌公司所屬外倉，所以才臨時聘用
    越南籍成年男子前往昇恒昌公司工作等情節，業據證人即佳
    德包裝工廠負責人楊佳萍於本院審理時到庭證述甚明（見本
    院卷第29頁反面、30頁），而被告於證人楊佳萍證述完畢後
    ，亦附和稱：「很少請，除非沒有那個請幾天，只有那幾天
    倒水，不然去昇恒昌倉庫做事，都是需要證件的」等語（見
    本院卷第31頁），足認證人楊佳萍上開證述應與事實相符，
    此即可見本案上開真實身分不詳之越南籍男子只是獲佳德包
    裝工廠招聘前往昇恒昌公司工作二日，即取出上開行動電話
    向被告兜售，嗣後又同意被告可以先將電話攜回試用，何況
    被告向越南籍男子取得行動電話時，並不確定該越南籍男子
    是否還會返回佳德包裝工廠工作，換言之，被告當時亦應知
    悉未必有機會將行動電話返還給該名越南籍男子甚明，則此
    一交易至借用行動電話之情景，實屬違背社會常情，且與正
    常交易行動電話之方式差距過大。經綜合參酌以上情節可知
    ，被告與該越南籍男子原先並不認識，亦完全不清楚對方之
    姓名、年籍、聯絡地址、電話，該越南籍男子先利用獲聘前
    來昇恒昌公司倉庫內工作之短暫時機，展示上開外觀上可辨
    別為具有相當價值之行動電話，並表示可販售給被告云云，
    被告提出要借回「試用」幾天，該男子未與被告商定返還方
    式，亦未互留聯絡方式，也不要求被告提任何擔保，即將電
    話交付予被告使用，除顯非正常取得行動電話之方式外，且
    衡之常情，倘該越南籍男子係基於正當財產交易而取得該行
    動電話，為合法持有該行動電話之人，其理應妥善保管此一
    具相當價值之財物，並擔心將行動電話交給被告以後，被告
    不會依約返還，當不可能隨意將電話交付予陌生之被告，然
    而其先以上開特殊方式兜售行動電話，又隨意交付讓被告使
    用，顯見對該越南籍男子而言，該行動電話原因非基於正當
    來源之物品，其才可能以如此輕率方式處理該物，而以被告
    於案發當時已年約50歲，為具有相當社會經歷之人，對於上
    情均無不知之理，是被告於收受上開行動電話時，自應知悉
    該行動電話實際上並非該名越南籍男子以正常交易方式取得
    之事實，被告既從非正常管道取得行動電話「試用」數日，
    亦知悉其取得行動電話之上手，亦非經由正常來源取得該行
    動電話，當可預見該行動電話極可能屬他人以包括竊盜、侵
    占、侵占遺失物等違反原所有人意思取得之物，甚為灼明，
    被告主觀上既已認知上情，仍然為貪圖自身便利，執意自該
    越南籍男子處收受行動電話試用，其即有向他人收受贓物之
    不確定故意，並無疑異。
  (四)綜上所述，本案事證明確，被告犯行業經證明，應予依法論
    科。
二、論罪科刑部分：
    核被告所為，係犯刑法第349 條第1 項之收受贓物罪。爰審
    酌：1.被告為圖自身便利，預見他人所持用之行動電話為來
    路不明且非正當財產交易所得之物，仍予收受，使贓物流通
    ，增加失主取回行動電話之困難，其行為自屬可議；2.被告
    否認犯罪，犯後態度難認良好；3.被告並無犯罪前科，素行
    尚佳；4.據被告陳稱其已經將電話返還給上開越南籍成年男
    子，且並無證據證明被告於100 年1 月14日晚間9 時52分以
    後有繼續持用上開行動電話之事實，則被告使用上開行動電
    話之時間僅短短數日，為期不長等情；5.上開行動電話於98
    年被害人林亭漢於購買當時，市價約新臺幣（下同）5,000
    元（此業據被害人林亭漢陳明在卷，見偵卷第7 頁），可見
    於案發時上開行動電話價值低於5,000 元之情；6.被告之教
    育程度為國中畢業，家庭經濟狀況勉持（有受詢問人基本資
    料表在卷可參，見偵卷第8 頁）；7.被告犯罪之手段、智識
    程度、生活狀況等一切情狀；復參酌檢察官於本院審理時具
    體求處被告拘役20至40日之刑度一節，量處如主文所示之刑
    ，並諭知以1 千元折算1 日易科罰金之折算標準。
據上論斷，應依刑事訴訟法第299 條第1 項前段、第284 條之1
，刑法第349 條第1 項、第41條第1 項前段，刑法施行法第1 條
之1，判決如主文。
本案經檢察官高一書到庭執行職務
中    華    民    國   100    年    12    月    19    日
                  刑事第十四庭  法  官  陳思帆
以上正本證明與原本無異。
如不服本判決應於收受送達後10日內向本院提出上訴書狀，並應
敘述具體理由；其未敘述上訴理由者，應於上訴期間屆滿後20日
內向本院補提理由書（均須按他造當事人之人數附繕）「切勿逕
送上級法院」。
                                書記官  林素霜
中    華    民    國   100    年    12    月    20    日
附錄本案論罪科刑所適用之法條：
中華民國刑法第349條
（普通贓物罪）
收受贓物者，處3 年以下有期徒刑、拘役或5 百元以下罰金。
搬運、寄藏、故買贓物或為牙保者，處5 年以下有期徒刑、拘役
或科或併科1 千元以下罰金。
因贓物變得之財物，以贓物論。